臺灣士林地方法院民事判決
                                   110年度家繼訴字第76號
原      告  賴碧萱  
訴訟代理人  黃慧仙律師
被      告  黃詩原  
訴訟代理人  劉嘉怡律師
上列當事人間請求確認繼承權不存在事件，本院於民國111年8月
4日言詞辯論終結，判決如下：
    主  文
原告之訴駁回。
訴訟費用由原告負擔。
    事實及理由
一、本件原告起訴主張：
　　㈠原告之女古雅綺長期受其配偶即被告精神虐待及侮辱，致
      患有憂鬱症，又因被告不願離婚及在家中裝設監視器而加
      重病情，之後更因被告不斷提出訴訟及不讓其探視子女，
      古雅綺因而於民國109年11月25日自殺身亡，但被告不僅
      未處理配偶古雅綺喪葬事宜，亦未支付任何喪葬費用，更
      不讓未成年子女黃芯烊、黃蒼驊到場送母親最後一程，而
      被繼承人古雅綺喪葬費用新臺幣(下同)117萬3,580元均由
      原告支付。而喪葬費用屬繼承費用，而被告雖為被繼承人
      古雅綺之繼承人，但其對被繼承人有重大虐待及侮辱情事
      ，經被繼承人表示其不得繼承，故被繼承人古雅綺遺產應
      由其子女黃芯烊、黃蒼驊繼承，而原告既為支出喪葬費用
      之人，被繼承人古雅綺繼承人究為何人，影響原告應向何
      人請求返還喪葬費用，自有提起本件確認之訴之利益。
　　㈡又被告與被繼承人古雅綺婚姻關係期間，從未顧及古雅綺
      之感受，未如其意即破口大罵，明知古雅綺患有精神疾病
      卻未陪伴治療，更以裝設監視器、刁難探視子女等不同方
      式加重其病情，無體恤之情，在訴訟之際尚多次以探視小
      孩及同意離婚等方式逼迫古雅綺同意其離婚條件，古雅綺
      同意後又對自己提出之離婚訴訟改稱「再考慮」，使古雅
      綺精神上深感痛苦、屈辱、悲憤、抑鬱，顯然對其精神上
      有重大虐待、侮辱情事，益徵古雅綺自殺與被告之行為相
      關，而被繼承人自106年即因無法承受婚姻關係中之爭執
      而欲與被告離婚，足見被繼承人古雅綺早已以離婚表示其
      「剝奪繼承人甲○○繼承權之意思」，而構成民法第1145條
      第1項第5款，故被告應已喪失對被繼承人之繼承權等語，
      並聲明：⑴確認被告甲○○對被繼承人古雅綺之遺產繼承權
      不存在。⑵訴訟費用由被告負擔。
二、被告則以：
    ㈠本件被繼承人古雅綺死亡後，因被繼承人之弟古舜鑫自營
      殯葬公司，因此被告委由古舜鑫辦理殯殮事宜，並表示願
      意負擔喪葬費用50萬元，且由原告家人領取勞保喪葬津貼
      20餘萬元，合計70餘萬之喪葬費用，應屬合理。無奈原告
      家人主張喪葬費用高達100餘萬元，且要求被告應額外給
      付被繼承人之死亡津貼，並拒絕受領前揭喪葬費用70餘萬
      元，但被告並未委由原告處理喪葬事宜，且原告經濟並不
      寬裕，實無能力支出117萬元費用，又非繼承人，應無權
      提出本件訴訟。況原告縱為支出喪葬費用之人，但被告從
      未否認為被繼承人古雅綺之繼承人，亦未拒絕支付喪葬費
      用，且被告自始即表示願意給付喪葬費用，原告更未曾向
      被告及其他繼承人請求喪葬費用，足見原告並無確認利益
      。
　　㈡又原告主張被告有對被繼承人虐待、侮辱情事，因認被告
      有喪失繼承權事由，但原告始終未具體指出被告於何時、
      地對被繼承人有重大虐待、侮辱行為，已不足採。且被告
　　　長期在中國工作，而被繼承人自108年初外遇後即拒絕照
      顧未成年子女，被告因於108年4月間返台，被繼承人於同
      年5月斷續外宿後，進而於同年8月完全遷出住所，夫妻甚
      少有直接相處機會，遑論對古雅綺有虐待或侮辱之情，本
      件與民法第1145條第1項第5款之要件未符。且被繼承人於
      108年聲請調解離婚及在被告所提離婚訴訟中表明離婚，
      僅為「離婚之意思表示」，而非指「被告不得繼承」，可
      見被繼承人未曾表示被告不得繼承。原告主張同無理由。
      況被告婚後即為家中主要經濟收入者，並將海外工作及投
      資獲利交由被繼承人供家庭使用，故其遺產實為被告工作
      所得，原告曲解是非無端提出本件訴訟，要求剝奪原即為
      被告所賺取、且經古雅綺脫產後已所剩無幾之遺產繼承權
      ，動機可議亦無理由，請求駁回其訴等語，資為抗辯，並
      聲明：⑴原告之訴駁回。⑵訴訟費用由原告負擔。
三、本件原告主張為被繼承人古雅綺(女、民國00年0月00日生、
    身分證統一編號：Z000000000號)之母，古雅綺去世後由伊
    辦理喪葬事由，支出費用117萬3,580元，因被告是否喪失對
    被繼承人古雅綺遺產之繼承權，事關其應向何人請求返還喪
    葬費用，爰請求確認被告對被繼承人古雅綺之遺產繼承權不
    存在等情，已據提出被繼承人古雅綺除戶戶籍謄本、喪葬費
    用收據等件為證(見卷一第27及31頁)，但被告否認有喪失繼
    承權情事，並辯稱：原告無請求確認其繼承權不存在之確認
    利益，則本件首應審究原告有無提起本件之確認利益？經查
    ：
　　㈠按遺產管理之費用，由遺產中支付，為民法第1150條所明
      定。所謂遺產管理之費用，具有共益之性質，凡為遺產保
      存上所必要不可欠缺之一切費用，如事實上之保管費用、
      繳納稅捐等均屬之，至於被繼承人之喪葬費用，實際為埋
      葬該死亡者有所支出，且依一般倫理價值觀念認屬必要者
      ，性質上亦應認係繼承費用，並由遺產支付之(最高法院1
      09年度台上字第89號民事判決意旨參照)。查原告雖以其
      支付被繼承人古雅綺喪葬費用，主張被告有無喪失對被繼
      承人古雅綺遺產繼承權，影響其應向何人請求返還喪葬費
      用，因認有訴請確認被告對被繼承人古雅綺遺產繼承權不
      存在之確認利益，但為被告所否認。且確認繼承權不存在
      之確認利益，應以私法上地位有無受侵害即其對於被繼承
      人古雅綺遺產之繼承利益有無影響為斷，惟如前所述，原
      告主張支出被繼承人古雅綺喪葬費用，本得請求自遺產支
      付，原告既非繼承人，則被告是否喪失繼承權，對原告私
      法上地位並無受侵害(仍有其他繼承人可供求償)，是其請
      求確認被告繼承權不存在，難認有確認利益。
　　㈡又原告以被告有無喪失對被繼承人古雅綺遺產繼承權，影
      響其應向何人請求返還喪葬費用，並據此主張於本件有確
      認利益，但同為被告所否認。且原告並未舉證以資證明，
      曾以支付上開117萬3,580元喪葬費用而向被告請求償還費
      用，卻遭被告以自己並非被繼承人古雅綺繼承人為由，拒
      絕償還費用，則其陳稱不知應向何人求償，已難憑信。況
      依被告所提與被繼承人娘家親人古淳瀠對話紀錄所示(見
      卷二第165至167頁)，被告確曾向被繼承人娘家人表達願
      意支付50萬元喪葬費，並同意由娘家人領取被繼承人勞保
      喪葬津貼，事後雖因是否再加計死亡給付而未達成共識及
      交付款項，但被告確實未曾否認其為繼承人，且已同意負
      擔相當金額喪葬費，則原告以無法確認應向何人請求返還
      喪葬費用為由，主張有提起本件之確認利益，同不足採。
四、按確認法律關係之訴，非原告有即受確認判決之法律上利益
    者，不得提起之，民事訴訟法第247 條第1 項前段規定甚明
    。所謂即受確認判決之法律上利益，須因法律關係之存否不
    明確，致原告在私法上之地位有受侵害之危險，而此項危險
    得以對於被告之確認判決除去之者，始為存在；若縱經法院
    判決確認，亦不能除去其不妥之狀態者，即難認有受確認判
    決之法律上利益；且若法律關係之存否雖不明確，而原告在
    私法上之地位並不因此而有受侵害之危險者，不得謂原告有
    即受確認判決之法律上利益(最高法院27年上字第316號、29
    年上字第473號、52年台上字第1237號、52年台上字第1240
    號判決意旨參照)。依上，原告提起本件確認之訴並無確認
    利益存在，其訴訟即欠缺權利保護必要，應予駁回。
五、據上論結：依家事事件法第51條準用民事訴訟法第78條，判
    決如主文。
中　　華　　民　　國　　111 　年　　8 　　月　　18　　日
                  家事庭法　官  詹朝傑
以上正本證明與原本無異。
如對本判決上訴，應於判決送達後20日內向本院提出上訴狀。如
委律師提起上訴者，應一併繳納上訴審判決費。
中　　華　　民　　國　　111 　年　　8 　　月　　19　　日
　　　　　　　　　　　　書記官  黃郁庭